【裁判字號】    95,交聲,200
【裁判日期】    950831
【裁判案由】    違反道路交通管理處罰條例聲明異議
【裁判全文】
臺灣新竹地方法院交通事件裁定        95年度交聲字第200 號
移
異  議  人
即受處分人  甲○○
上列受處分人因違反道路交通管理處罰條例案件，對於交通部公
路總局新竹區監理所如附表所示之2 份裁決書，聲明異議，本院
裁定如下：
    主  文
原處分撤銷。
甲○○汽車所有人，因汽車駕駛人行經有燈光號誌管制之交岔路
口闖紅燈；又汽車所有人，使用註銷之牌照行駛，處罰鍰新臺幣
壹萬陸仟貳佰元，並記違規點數點及牌照扣繳。
    理  由
一、按交通法庭認為聲明異議有理由或聲明異議雖無理由而原處
    分不當或違法者，應以裁定將原處分經聲明異議部分撤銷，
    並自為裁定，道路交通案件處理辦法第20條前段定有明文。
    次按汽車駕駛人，行經有燈光號誌管制之交岔路口闖紅燈者
    ，處新臺幣1,800 元以上5,400 元以下罰鍰，並記違規點數
    3 點；又汽車使用註銷之牌照行駛者，處汽車所有人3,600
    元以上1 萬800 元以下罰鍰，並牌照扣繳之；修正前道路交
    通管理處罰條例第53條、第63條第1 項第3 款、第12條第1
    項第4 款、第2 項分別定有明文。而逕行舉發違反道路交通
    管理事件，經汽車所有人依通知單之應到案日期前到案，並
    告知違規駕駛人姓名、身分證統一編號及住址者，處罰機關
    應即另行通知違規駕駛人到案依法處理；逾應到案日期，處
    罰機關應依道路交通管理處罰條例第85條第3 項規定處罰該
    汽車所有人，修正前違反道路交通管理事件統一裁罰基準及
    處理細則第24條亦著有明文。
二、第按，道路交通管理處罰條例所定罰鍰、吊扣證照、記點之
    裁罰，本屬行政罰之性質（參照行政罰法第1 條、第2 條亦
    將罰鍰、吊扣證照、記點之處分均定為行政罰），是以交通
    違規事件之裁罰，性質上屬於交通行政主管機關本於職權就
    公法上具體事件所為之決定而對外直接發生法律效果之單方
    行政行為；關於其新舊法之適用，參照94年2 月5 日公布施
    行之行政罰法第5 條規定：「行為後法律或自治條例有變更
    者，適用行政機關最初裁處時之法律或自治條例。但裁處前
    之法律或自治條例有利於受處罰者，適用最有利於受處罰者
    之規定」之意旨，應認關於交通違規案件之處罰，仍有「從
    新從輕原則」之適用。至此所謂「裁處時」，依最高行政法
    院89年9 月份第1 次庭長法官聯席會議決議意旨略謂：「依
    修正理由說明，包括訴願、再訴願及行政訴訟之決定或判決
    」，則在行政法院，原則上應適用其作成決定或判決時之法
    律，僅於修正前之法律較有利時，始例外適用修正前之法律
    。本院雖非行政法院，但因係依法就受處分人對於交通裁決
    所提出之聲明異議而為審理，與行政法院就受處分人對於行
    政處分提起行政訴訟而為審理之地位相似，自應比附援引同
    一法理而為適用，故仍應有「從新從輕原則」之適用。查以
    ：
（一）道路交通管理處罰條例第53條、第12條規定，前於94年12
      月28日修正，經行政院於95年6 月23日以院臺交字第0950
      087685號命令發布，自95年7 月1 日起施行。修正前第53
      條規定：「汽車駕駛人，行經有燈光號誌管制之交岔路口
      闖紅燈者，處新臺幣1,800 元以上5,400 元以下罰鍰。」
      ，修正後除將第53條本文移至第1 項外，另增訂第2 項之
      規定為：前項紅燈右轉行為者，處新臺幣600 元以上1,80
      0 元以下罰鍰。又修正前第12條第1 項第4 款規定：「使
      用註銷之牌照行駛者。」，修正後則規定：「使用吊銷、
      註銷之牌照行駛。」；另第12條第2 項修正前後皆規定對
      第4 款之行為扣繳牌照，比較新舊法後，修正前之規定對
      受處分人並無有利。
（二）再者，依修正前違反道路交通管理事件統一裁罰基準表規
      定，「駕駛人，行經有燈光號誌管制之交岔路口闖紅燈」
      者，如逾越應到案期限30日以上，繳納罰鍰或逕行裁決處
      罰，裁罰『新臺幣5,400 元』；至修正後裁罰基準表之規
      定，就「汽車駕駛人，行經有燈光號誌管制之交岔路口闖
      紅燈」，逾越應到案期限60日以上，繳納罰鍰或逕行裁決
      處罰，裁罰『新臺幣5,400 元』；另修正前規定，「使用
      註銷之牌照行駛」者，如逾越應到案期限30日以上，繳納
      罰鍰或逕行裁決處罰，裁罰『新臺幣10,800元』；至修正
      後裁罰基準表之規定，就「使用吊銷、註銷之牌照行駛」
      ，逾越應到案期限60日以上，繳納罰鍰或逕行裁決處罰，
      裁罰『新臺幣10,800元』，比較新舊法後，修正前裁罰基
      準表規定並無有利於受處分人。
（三）復按，汽車駕駛人有違反前開行經有燈光號誌管制之交岔
      路口闖紅燈之規定者，除依原條款處罰鍰外，並應依道路
      交通管理處罰條例第63條第1 項第3 款規定，記違規點數
      3 點，觀諸修正前、後之道路交通管理處罰條例第63條第
      1 項第3 款規定，對於該違規記點處分，則均未修正。
（四）再按逕行舉發違反道路交通管理事件，經汽車所有人依通
      知單之應到案日期前到案，並告知違規駕駛人姓名、身分
      證統一編號及住址者，處罰機關應即另行通知違規駕駛人
      到案依法處理；逾應到案日期，處罰機關應依本條例第85
      條第3 項規定，處罰汽車所有人，亦據修正前違反道路交
      通管理事件統一裁罰基準及處理細則第24條與修正前85條
      第3 項規定甚明；而道路交通管理處罰條例於94年12月28
      日修正公布後，亦於同條例第85條第1 項規定：「本條例
      之處罰，受舉發違反道路交通管理事件之受處罰人，認為
      受舉發之違規行為應歸責他人者，應於舉發違反道路交通
      管理事件通知單應到案日期前，檢附相關證據及應歸責人
      相關證明文件，向處罰機關告知應歸責人，處罰機關應即
      另行通知應歸責人到案依法處理。逾期未依規定辦理者，
      仍依本條例各該違反條款規定處罰。」，核與上開修正前
      違反道路交通管理事件統一裁罰基準及處理細則第24條與
      修正前85條第3 項規定意旨相同，僅規定體例及文字有所
      更動。
（五）是以，經新、舊法整體比較適用結果，修正前道路交通管
      理處罰條例第53條、第63條第1 項第3 款、第85條第3 項
      、第12條第1 項第4 款、第2 項，違反道路交通管理事件
      統一裁罰基準表之規定，並無有利於受處分人，故本件應
      適用裁決時即修正後道路交通管理處罰條例暨道路交通管
      理事件統一裁罰基準表等規定處理，先予敘明。
三、原處分機關交通部公路總局新竹區監理所（下稱新竹區監理
    所）移送意旨略以：異議人即受處分人甲○○所有之車號3F
    ─3819號自用小客車，於如附表所示之違規時間，在如附表
    所示之違規地點，有如附表所示之違規行為，為警方或交通
    部公路總局新竹區監理所（下稱新竹區監理所）開單舉發，
    因異議人違規行為明確，爰依如附表所示之處罰條文，對異
    議人裁決如附表所示之處罰。
四、聲明異議意旨略以：異議人所有之車號3F─3819號自小客車
    於案發時係借給朋友謝旻均使用，違規行為人是謝旻均而非
    異議人，新竹區監理所逕對異議人為如附表所示之處罰顯有
    違誤，爰依法聲明異議。
五、經查：
（一）異議人前於94年3 月31日中午12時20分許，因其所有之車
      號3F─3819號自用小客車，在新竹市○○街設有禁止停車
      標線之處所停車，經員警開單舉發後，由新竹區監理所據
      以裁決處罰異議人1,200 元，惟異議人逾期未繳納罰鍰，
      經新竹市監理所於94年10月4 日起易處註銷汽車牌照之處
      罰等事實，為異議人所不否認，並有新竹市警察局舉發違
      反道路交通管理事件通知單及新竹區監理所竹監自字第裁
      50-E00000000號違反道路交通管理事件裁決書各1 紙在卷
      可證。
（二）異議人所有之上開自用小客車，另於如附表所示之違規時
      間，在如附表所示之違規地點，有為如附表所示之違規行
      為，經警方或新竹監理所逕行舉發後，新竹區監理所並據
      以為如附表所示之處罰等情，業經異議人於異議狀上記載
      明確，並於本院訊問時陳稱屬實，復有汽車車籍查詢、違
      規查詢報表、新竹區監理站舉發違反道路交通管理事件通
      知單1 紙、送達證書及如附表所示裁決書各2 份在卷可證
      。異議人固以上開理由抗辯，然異議人既未依通知單之日
      期到案，並告知新竹區監理所違規駕駛人謝旻均之年籍資
      料，新竹區監理所依修正前道路交通管理處罰條例第12條
      第1 項第4 款、第2 項、修正前違反道路交通管理事件統
      一裁罰基準及處理細則第24條之規定，認異議人有如附表
      所示之違規行為，依如附表所示之處罰條文，各為如附表
      所示之處罰即難認無據，又道路交通管理處罰條例已有修
      正，業如前述，經比較新舊法之結果，認為原規定並未更
      有利於受處分人，依從新從輕原則，自應適用修正後之相
      關規定，原處分機關就此部分裁處異議人罰鍰1 萬6,200
      元，並記違規點數3 點及牌照扣繳，原無違誤，惟因未及
      審酌新修正之法律規定，故原處分仍屬無從維持，爰由本
      院將原處分予以撤銷，並依修正後道路交通管理處罰條例
      第53條第1 項、第63條第1 項第3 款、第85條第1項 、第
      12條第1 項第4 款、第2 項，修正後違反道路交通管理事
      件統一裁罰基準表等之規定，裁罰異議人如主文第2 項所
      示，以資適法。
六、據上論斷，應依道路交通案件處理辦法第20條前段、修正後
    道路交通管理處罰條例第53條第1 項、第63條第1 項第3 款
    、第85條第1 項、第12條第1 項第4 款、第2 項，裁定如主
    文。
中    華    民    國    95    年    8     月    31    日
                  交通法庭法  官  馮俊郎
以上正本證明與原本無異。
如不服本裁定，應於裁定送達後5 日內向本院提出抗告狀。
中    華    民    國    95    年    9     月    1     日
                          書記官  鄧雪怡
附表：
┌──┬───┬──┬────────┬──┬────┐
│編號│裁決書│違規│ 違規行為與地點 │告發│處罰條文│                                                         │
│    │字號 (│時間│                │單位│及裁決主│                                                 │
│    │竹監自│    │                │    │文      │
│    │字第裁│    │                │    │        │
│    │)     │    │                │    │        │
├──┼───┼──┼────────┼──┼────┤
│ 1  │50-CG6│95年│於新店市○○○路│台北│依道路交│
│    │520284│1 月│駕車行經有燈光號│縣交│通管理處│
│    │      │13日│誌管制之交岔路口│通隊│罰條例第│
│    │      │晚上│闖紅燈          │    │53條第1 │
│    │      │8 時│                │    │項及第63│
│    │      │38分│                │    │條第1項 │
│    │      │    │                │    │第3款， │
│    │      │    │                │    │裁處    │
│    │      │    │                │    │5,400元 │
│    │      │    │                │    │，並記違│
│    │      │    │                │    │規點數3 │
│    │      │    │                │    │點。    │
├──┼───┼──┼────────┼──┼────┤
│ 2  │50-510│95年│於新店市○○○路│新竹│依道路交│
│    │050520│1 月│使用註銷之牌照行│區監│通管理處│
│    │      │13日│駛。            │理所│罰條例第│
│    │      │晚上│                │    │12條第1 │
│    │      │8 時│                │    │項第4款 │
│    │      │38分│                │    │及第2項 │
│    │      │    │                │    │，裁處1 │
│    │      │    │                │    │萬800 元│
│    │      │    │                │    │，並扣繳│
│    │      │    │                │    │牌照。  │
└──┴───┴──┴────────┴──┴────┘


司法院資訊處製作；財團法人民間司法改革基金會備份。
